臺灣高等法院民事判決　　　　　　　　　　　　　　九十二年度重上字第五０七號
　　上　訴　人　華隆微電子股份有限公司
　　法定代理人　翁德銘
　　訴訟代理人　許惠月律師
　　上　訴　人　松翰科技股份有限公司
　　法定代理人　陳賢哲
　　訴訟代理人　張致祥律師
　　　　　　　　簡文得律師
右當事人間請求損害賠償事件，上訴人對於中華民國九十二年八月二十二日臺灣臺北
地方法院九十一年度重訴字第一一八五號第一審判決提起上訴，經本院於九十三年二
月十日言詞辯論終結，判決如左：
    主      文
原判決關於命上訴人華隆微電子股份有限公司給付超過新台幣肆拾伍萬柒仟捌佰捌拾
壹元部分，暨訴訟費用之裁判（確定部分除外）均廢棄。
右開廢棄部分，上訴人松翰科技股份有限公司在第一審之訴駁回。
上訴人華隆微電子股份有限公司其餘上訴駁回。
上訴人松翰科技股份有限公司上訴駁回。
第一審訴訟費用（確定部分除外），及第二審訴訟費用，由上訴人華隆微電子股份有
限公司負擔百分之六，餘由上訴人松翰科技股份有限公司負擔。
    事實及理由
一、本件上訴人松翰科技股份有限公司起訴主張：上訴人華隆微電子股份有限公司（
    下稱華隆微電公司）於民國（下同）八十九年間為阻止上訴人松翰科技股份有限
    公司（下稱松翰公司）股票上櫃交易，向臺灣新竹地方法院聲請對上訴人松翰公
    司財產實施假扣押，上訴人松翰公司為減少損害，依裁定提供新台幣（下同）三
    千萬元反擔保，致上訴人松翰公司受有共計一千二百六十三萬八千一百一十八元
    損害，因本件上訴人華隆微電公司聲請撤銷假扣押，是上訴人松翰公司依民事訴
    訟法第五百三十一條規定，自得請求上訴人華隆微電公司賠償上訴人松翰公司因
    免為假扣押供擔保所受之前揭損害。為此訴請上訴人華隆微電公司給付上訴人松
    翰公司一千二百六十三萬八千一百十八元損害金暨自九十一年四月十六日起至清
    償日止按年息百分之五計算利息損害等語。並聲明：(一)原判決駁回上訴人松翰公
    司在第一審關於美金解約匯差損失（八十九年十月五日至九十一年四月四日）三
    百六十四萬五千元及港幣解約匯差損失（八十九年十月五日至九十一年二月十八
    日）二百六十三萬一千七百七十六元部分均廢棄。(二)右廢棄部分上訴人華隆微公
    司應再賠償上訴人松翰公司六百二十七萬六千七百七十六元並自九十一年四月十
    六日起至清償日止，按年息百分之五計算利息。答辯聲明：上訴駁回。（原審為
    上訴人松翰公司部分勝訴、部分敗訴之判決，上訴人松翰公司就其敗訴部分提起
    部分上訴。上訴人華隆微電公司就其敗訴部分，全部提起上訴）。
二、上訴人華隆微電公司則以：上訴人華隆微電公司於八十九年間因語音ＩＣ產品經
    司法院與行政院共同指定之專利侵害鑑定專業機關鑑定為侵權，加上上訴人松翰
    公司舉發撤銷上開專利權之案件，遭經濟部智慧財產局審定舉發不成立，是上訴
    人華隆微電公司基於權利之正當行使，用以保全將來向上訴人松翰公司請求賠償
    侵害專利權損害之執行，並無任何故意或過失，上訴人松翰公司請求為無理由。
    至上訴人松翰公司稱上訴人華隆微電公司有阻止其公司股票上櫃之直接故意，子
    虛烏有。況上訴人松翰公司所請求者，除「利息差額」外，並請求「匯價損失」
    、「律師費」、「商譽損失」、「刊印說明書」等損失，惟該等費用、損失等，
    並不在依民事訴訟法第五百三十一條規定可得請求之範圍內，且該等費用、損失
    等，更與上訴人華隆微電公司假扣押行為或上訴人松翰公司供擔保行為間，不具
    因果關係等語資為抗辯。並聲明：(一)原判決不利於上訴人華隆微電公司部分應予
    廢棄。(二)右廢棄部分，上訴人松翰公司在第一審之訴應予駁回。答辯聲明：上訴
    駁回。
三、上訴人松翰公司主張：上訴人華隆微電公司於八十九年間，向台灣新竹地方法院
    聲請假扣押，對上訴人松翰公司財產實施假扣押，上訴人松翰公司為減少損害，
    依裁定提供三千萬元反擔保乙節，有其提出之台灣新竹地方法院八十九年度裁全
    字第一○九三號裁定、原審民事執行命令一件、原審提存所八十九年度存字第三
    ○九二號提存書及原審民事執行處通知各一件可稽，復為上訴人華隆微電公司所
    不爭執，足信為真實。上訴人華隆微電公司抗辯：其假扣押係基於權利之正當行
    使，用以保全將來向上訴人松翰公司請求賠償侵害專利權損害之執行，並無任何
    故意或過失，亦無何侵權行為可言，上訴人松翰公司請求為無理由。況縱認上訴
    人松翰公司請求有理由，惟其主張之前揭費用、損失，非民事訴訟法第五百三十
    一條規定可請求之範圍內，且該等費用、損失等，與上訴人華隆微電公司假扣押
    行為或上訴人松翰公司供擔保行為間，亦無因果關係；況上訴人松翰公司對其所
    稱損害之擴大，顯與有過失等語資為抗辯。
四、按「假扣押裁定因自始不當而撤銷，或因第五百二十九條第四項及第五百三十條
    第三項之規定而撤銷者，債權人應賠償債務人因假扣押或供擔保所受之損害」，
    修正前民事訴訟法第五百三十一條定有明文（按：本件發生於九十二年民事訴訟
    法修正前，按「除本法別有規定外，修正民事訴訟法於其施行前發生之事項亦適
    用之。但因舊法所生之效力，不因此而受影響」，民事訴訟法施行法第二條定有
    明文。且本條具實體法性質，故依實體法從舊原則，應適用九十二年修正前之舊
    法）。又按「侵權行為固以故意或過失侵害他人之權利為成立要件，惟關於假扣
    押裁定，因自始不當而撤銷，或因民事訴訟法第五百二十九條第二項及第五百三
    十條第三項之規定而撤銷者，債權人應賠償債務人因假扣押或供擔保所受之損害
    ，同法第五百三十一條定有明文，故債權人所負此項賠償損害責任，乃本於假扣
    押裁定撤銷之法定事由而生，債務人賠償請求權之成立，即不以債權人之故意或
    過失為要件」，最高法院五十八年度台上字第一四二一號判例可資參照。又按「
    債權人依民事訴訟法第五百三十條第三項規定聲請撤銷假扣押裁定者，依同法第
    五百三十一條規定，應賠償債務人因假扣押或供擔保所受之損害。債權人所負此
    項賠償損害責任，乃本於假扣押裁定撤銷之法定事由而生，不以債權人有無故意
    或過失為要件」，最高法院八十九年度台上字第六七二號判決可供參考（最高法
    院八十四年年度台上字第二九七七號判決、八十年度台上字第二○○四號號判決
    亦採相同見解）。故依民事訴訟法第五百三十一條規定請求損害賠償，於假扣押
    之裁定由債權人聲請撤銷之情形，並不以「債權人之請求屬不正當」為要件。蓋
    修正前民事訴訟法第五百三十一條後段所謂「債權人聲請撤銷假扣押」者，與前
    段「假扣押裁定因自始不當」或中段「假扣押債權人未依限期起訴」之情形不同
    ，債權人聲請假扣押之要件寬鬆，其後撤銷假扣押之要件又無限制，其控制之機
    制即損害賠償。如此可避免債權人任意聲請假扣押，規範債權人謹慎行使假扣押
    之權利，並兼顧債務人之利益。債務人依侵權行為之規定請求損害賠償，應證明
    債權人有故意、過失，該舉證不易，法律始有規定免除故意、過失舉證責任之必
    要，以求平衡。如再增加法律所未規定之要件「債權人之請求屬不正當」，則法
    院就本案部分又須為實質之審查，債務人又須負故意、過失之舉證責任，如此循
    環論斷，恐與立法本意有違。債權人為假扣押後，本應起訴（民事訴訟法第五百
    二十九條第一項參照），債權人如未起訴，債務人得請求法院命限期起訴，並聲
    請撤銷假扣押，及請求損害賠償。債權人如因和解無起訴必要而撤銷假扣押，則
    以和解契約控制撤銷假扣押之損害賠償責任即可。查本件上訴人華隆微電公司於
    九十年間，依民事訴訟法第五百三十條第三項規定，向台灣新竹地方法院聲請撤
    銷假扣押，業經台灣新竹地方法院於九十年十二月廿六日撤銷假扣押在案，有台
    灣新竹地方法院九十年度裁全聲字第一八四號民事裁定一件足參，並為兩造所不
    爭執，揆諸前開說明，上訴人華隆微電公司執行假扣押時，不論是否有故意或過
    失，依修正前民事訴訟法第五百三十一條規定，應負損害賠償責任。上訴人華隆
    微電公司雖辯稱：其係因專利法第一百二十三條刪除之原因，渠方撤銷假扣押之
    執行，而符情事變更原則云云，惟查上訴人華隆微電公司係依民事訴訟法第五百
    三十條第三項撤銷假扣押，有撤銷假扣押聲請狀可稽（見台灣新竹地方法院九十
    年度裁全聲字第一八四號卷第二頁），不問其撤銷之動機為何？依修正前民事訴
    訟法第五百三十一條規定，均應負損害賠償責任，故上訴人華隆微電公司所辯，
    並不足採。
五、按「損害賠償，除法律另有規定或契約另有訂定外，應以填補債權人所受損害及
    所失利益為限。」民法第二百二十六條定有明文。又所謂「所失利益」，係指「
    依通常情形或依已定之計劃、設備或其他特別情事，可得預期之利益」（民法第
    二百一十六條第二項參照），與「所受損害」為不同之概念，其構成要件也不相
    同。再按「民法第二百十六條第一項所謂所受損害，即現存財產因損害事實之發
    生而被減少，屬於積極的損害。所謂所失利益，即新財產之取得，因損害事實之
    發生而受妨害，屬於消極的損害（最高法院四十八年台上字第一九三四號判例參
    照）；再者「損害賠償之債，以有損害之發生及有責任原因之事實，並二者之間
    ，有相當因果關係為成立要件」（最高法院以四十八年台上字第四八一號判例參
    照）。故上訴人松翰公司所主張損害賠償之債，如不合於此項成立要件者，即難
    謂有損害賠償請求權存在。查上訴人松翰公司依修正前民事訴訟法第五百三十一
    條規定，得向上訴人華隆微電公司請求賠償因假扣押或供擔保所受之損害，業如
    前述，則揆諸前開說明，上訴人華隆微電公司即對其負有損害賠償責任，賠償範
    圍包括上訴人松翰公司「所受損害」及「所失利益」。上訴人松翰公司依民事訴
    訟法第二百七十七條前段規定，就其損害之發生及有責任原因之事實，及二者間
    之相當因果關係，負有舉證責任。原審為上訴人松翰公司部分勝訴、部分敗訴之
    判決，上訴人松翰公司就其敗訴部分提起部分上訴。上訴人華隆微電公司就其敗
    訴部分，全部提起上訴。上訴人松翰公司就商譽損害二百四十八萬五千九百二十
    六元、公告登報費二萬八千八百七十五元、印刷費一萬三千二十元、郵費十三萬
    八千三百九十六元、利息十四萬六千八百八十元敗訴部分，並未上訴，該部分業
    已確定，以下僅就上訴部分論述如下：
（一）、上訴人松翰公司所受損害部分：上訴人松翰公司主張受有律師費用四十萬零
        四百九十八元及事務費用九千一百八十七元之損害云云，惟為上訴人華隆微
        電公司所否認。上訴人松翰公司就有利於己之積極事實，依民事訴訟法第二
        百七十七條前段規定應負舉證責任。按「我國民事訴訟法並非採取律師訴訟
        主義，當事人所支出之律師費用，須當事人確有不能自為訴訟行為，必須委
        任他人代理之情形，所支出之代理人費用，為伸張權利或防禦上所必要者，
        始得認為訴訟費用之一種，於必要限度令敗訴之人賠償（參照司法院院字第
        二○五號解釋）。本件上訴人並無確有不能自為訴訟行為之情形，其請求被
        上訴人賠償律師報酬八萬元，難認為有理由」，最高法院七十七年度台上字
        第九三六號判決可供參考（同院八十一年度台上字第九○號判決亦採相同見
        解）。查：上訴人華隆微電公司實施假扣押，上訴人松翰公司提供反擔保
        免為假執行，提供擔保之行為與本件有關。至於變換提存物則屬上訴人松翰
        公司之個人行為，依其本人之最佳利益而定，其辦理之費用自應由其本人負
        擔。至法院提存所辦理反擔保提存，屬簡單之法律事務，一般人均會辦理，
        不須律師為之，法律亦無強制律師代理之規定，該由律師辦理提存之費用，
        與上訴人華隆微電公司之假扣押行為，並無相當因果關係。本件台灣新竹
        地方法院八十九年度裁全字第一○九三號假扣押裁定之製作日期為八十九年
        九月一日，有該裁定可證，上訴人松翰公司提出之費用，有些係八十九年九
        月一日前，如八十九年七月十一日、七月十八日、七月十九日之影印費等，
        有理慈國際科技法律事務所之代墊費清單（見原審支付命令卷原證十三），
        於八十九年九月一日前之費用，與本件無關。松翰公司代理人於本院準備
        程序時當庭自認所本件請求之律師費及事務費用，包含提起本件民事訴訟支
        付命令之聲請（見本審卷第一○三頁），但上訴人松翰公司聲請本件支付命
        令（台灣台北地方法院九十一年度促字第一七八七一號支付命令事件），係
        其權利之行使，屬本件訴訟之範疇，依法律規定，一審並不採律師強制代理
        制度，故與損害間並無因果關係。故上訴人松翰公司本部分之請求，為無
        理由。
（二）、上訴人松翰公司所失利益部分：
      1.八十九年十月五日至八十九年十月十一日美金解約匯差九萬元部分（即美金
        兌換台幣受扣押後，於同年十月十一日撤封後，再買回美金之買賣匯差九萬
        元）：查上訴人松翰公司主張：其原存於上海商業儲蓄銀行之美金一百萬元
        存款，因系爭扣押命令被銀行解約，換算成新台幣，再依扣押命令所載等額
        之新台幣予以扣押云云（見本審卷第一三六頁），並提出八十九年十月五日
        之上海商業儲蓄銀行買匯水單一紙及上訴人松翰公司之乙存帳簿為證（見支
        付命令卷原証六、十六），上訴人華隆微電公司則否認上訴人松翰公司有解
        約之必要性等語。查上訴人松翰公司主張：我們沒有要求解約，美元自動換
        算成新台幣是銀行之作業等語（見本審卷第一三六頁）。按依現行法律規定
        ，假扣押並不發生解除美元存款契約之效力，上訴人華隆微電公司假扣押美
        元存款，該存款亦不會因而變為新台幣，銀行之作業係屬上訴人松翰公司與
        銀行間之問題，與上訴人華隆微電公司無關。故上訴人松翰公司本部分之請
        求（不同時間之買進、賣出之匯差），為無理由。
      2.自八十九年十月五日被扣押至同年十月十二日撤封，資金被凍結損失一萬六
        千四百七十六元部分：上訴人松翰公司主張：前揭美金一百萬元被凍結，以
        美金存款年利率為百分之二點四受有利息損失云云。惟查上訴人松翰公司美
        元存款被扣押，僅係無法領回而已，其與銀行間之法律關係並未改變，除契
        約另有約定外，銀行仍有依原約定給付利息之義務，上訴人松翰公司仍有原
        來利息之收入，自無損失可言。故上訴人松翰公司該部分之請求，為無理由
        。
      3.八十九年十月五日至九十一年四月四日之美金解約匯差三百六十四萬五千元
        及港幣解約匯差二百三十一萬七百六十八元部分：按現行法律規定，假扣押
        並不發生解除美元存款契約之效力，上訴人華隆微電公司假扣押美元存款，
        該存款亦不會因而變為新台幣，銀行之作業係屬上訴人松翰公司與銀行間之
        問題，與上訴人華隆微電公司之假扣押無關，已如前述；且外匯投資，有賺
        有賠，端視其進場與出場時機而定，不同時間之價差，係當然道理，應由投
        資者自負盈虧；從理論上言，同一時間，兩種貨幣互換，其價值相等，不生
        損害問題。故上訴人松翰公司本部分之請求，為無理由。港幣匯率價差部分
        ，上訴人松翰公司主張港幣解約係供擔保金使用，惟查供擔保之資金來源，
        上訴人松翰公司有選擇之自由，而外匯之買賣屬投資行為，投資人應自負盈
        虧，與假扣押之事實，並無相當因果關係。上訴人松翰公司亦未舉證證明其
        購入等額之港幣或美元，受有匯價損失，上訴人松翰公司之請求，為無理由
        。
      4.八十九年十月五日港幣解約後，提存於法院，至九十一年二月十八日取回擔
        保金，再買回港幣之買賣匯差二百六十三萬一千七百七十六元部分：上訴人
        松翰公司賣出港幣後又買入港幣，屬其個人之投資外匯行為，盈虧自負。就
        賣出之時點言，賣出之港幣與買入之新台幣等值；就買入之時點言，賣出之
        新台幣與買入之港幣等值，自無損失。不同時間之買賣行為，屬上訴人松翰
        公司個人之投資行為，由其個人判斷，其盈虧與假扣押間，無相當因果關係
        。故上訴人松翰公司該部分之請求，為無理由。
      5.提存現金期間（八十九年十月十一日至九十年三月一日）三千萬現金定存於
        銀行之利息與提存於法院所得利息之差額三十八萬二千二百七十四元部分：
        按「如上訴人確因被上訴人不當假扣押裁定之執行，而受利息差額之損害，
        自不能因上訴人已向公庫領取低利，而謂上訴人不得請求賠償」，最高法院
        六十六年台上字第八五一號判例可供參考。按「依通常情形，或依已定之計
        劃、設備或其他特別情事，可得預期之利益，視為所失利益」；「基於同一
        原因事實受有損害並受有利益者，其請求之賠償金額，應扣除所受之利益」
        ，民法第二百十六條第二項、第二百十六之一條分別定有明文。將現金存於
        銀行一年期定期存款，為依通常情形，可得預期之利益。上訴人松翰公司提
        存現金（八十九年十月十一日至九十年三月一日）計一百四十二日，依上海
        商業銀行當時一年期之定期存款利率（固定）為年利率五點零五，有該銀行
        新台幣存放款牌告利率表影本可證（見支付命令卷，證十），其利息共五十
        八萬九千三百九十七元（元以下四捨五入）。依當年度之依所得稅法第五條
        第五項規定：「營利事業所得稅起徵額、課稅級距及累進稅率如左：三、超
        過十萬元以上者，就其超過額課徵百分之二十五」，上訴人松翰公司之營業
        所得超過十萬元（資產負債表，見本審卷第四四頁至第四五頁），故利息所
        得之營業稅按百分之二十五計算，共十四萬七千三百四十九元（元以下四捨
        五入），故利息淨額為四十四萬二千零四十八元。上訴人松翰公司從提存所
        領回之利息為二十萬七千一百二十四元，有臺灣銀行支票影本可證（見支付
        命令卷，證十一），利息所得之營業稅按百分之二十五計算，共五萬一千七
        百八十一元（元以下四捨五入），故利息淨額為十五萬五千三百四十三元。
        上訴人松翰公司所失利益為二十八萬六千七百零五元。上訴人松翰公司於此
        範圍內之請求，為有理由，逾此範圍，為無理由。
　　　6.上訴人松翰公司購買可轉讓定期存單作為擔保，與將相同之金額存入銀行之
        一般定期存款可得利息，相差三十三萬九千零四十二元部分：查上訴人松翰
        公司為免現金提存之利息損失，迭依民事訴訟法第一百零五條規定，向台灣
        新竹地方法院聲請更換擔保物，並向提存所辦理更換擔保物乙節，有其提出
        原審提存所八十九年度存字第三○九二號提存書及台灣新竹地方法院八十九
        年度聲字第四八八號民事裁定二件及確定證明書一件、台灣新竹地方法院九
        十年度聲字第三六六號裁定及確定證明書一件、原審九十年度存字第五三三
        八號提存書一件、九十年度取字第四八五五號取回提存請求書一件、定期存
        單暨銀行定存利率表一件及計算表可證。按依民事訴訟法第一百零五條之規
        定辦理更換擔保物，係為避免現金提存之利息損失，苟上訴人松翰公司不辦
        理該變換擔保物，則損失金額更巨，此亦係有利於上訴人華隆微電公司之行
        為，否則上訴人華隆微電公司須賠償上訴人松翰公司之利息損失，將更為龐
        大，上開更換擔保物，因上訴人松翰公司必須提存可轉讓之定期存單，其間
        之差額，係因上訴人華隆微電公司之假扣押命令所致，兩者間自有相當因果
        關係。上訴人松翰公司主張：以可轉讓定期存單作為擔保，與將相同金額存
        入銀行之一般定期存款可得利息，八十九年十月九日至九十一年十一月二十
        日，相差三十三萬九千零四十二元云云。查：上訴人松翰公司該筆款項如
        以一年期定期存款存入，八十九年十月九日至九十年十月九日，依上海商業
        銀行當時一年期之定期存款利率（固定）為年利率五點零五，有該銀行新台
        幣存放款牌告利率表影本可證（見支付命令卷，證十），其利息共一百五十
        一萬五千元（元以下四捨五入）。依當年度之依所得稅法第五條第五項規定
        ：「營利事業所得稅起徵額、課稅級距及累進稅率如左：三、超過十萬元以
        上者，就其超過額課徵百分之二十五」，上訴人松翰公司之營業所得超過十
        萬元，故利息所得之營業稅按百分之二十五計算，共三十七萬八千七百五十
        元（元以下四捨五入），故利息淨額為一百十三萬六千二百五十元。九十年
        十一月二十日至九十一年十一月二十日，依上海商業銀行當時一年期之定期
        存款利率（固定）為年利率二點五，有該銀行新台幣存放款牌告利率表影本
        可證（見支付命令卷，證十），其利息共七十五萬元（元以下四捨五入）。
        依當年度之依所得稅法第五條第五項規定：「營利事業所得稅起徵額、課稅
        級距及累進稅率如左：三、超過十萬元以上者，就其超過額課徵百分之二十
        五」，上訴人松翰公司之營業所得超過十萬元，故利息所得之營業稅按百分
        之二十五計算，共十八萬七千五百元（元以下四捨五入），故利息淨額為五
        十六萬二千五百元。兩者合計一百六十九萬八千七百五十元。上海商業銀行
        八十九年十月九日至九十年十月九日，上海商業銀行可轉讓定期存單之利率
        為年息百分之四點五，有定存單影本可證。利息收入為一百三十五萬元，依
        當時所得稅法第十四條第一項及第八十八條規定，一年內到期之可轉讓定期
        存單之利息，依法採百分之二十扣繳率分離課稅，不併計綜合所得總額，故
        利息所得之營業稅按百分之二十五計算，共二十七萬元（元以下四捨五入）
        ，故利息淨額為一百零八萬元；九十年十一月二十日至九十一年十一月二十
        日，上海商業銀行可轉讓定期存單之利率為年息百分之二，有定存單影本可
        證。利息收入為六十萬元，依當時所得稅法第十四條第一項及第八十八條規
        定，一年內到期之可轉讓定期存單之利息，依法採百分之二十扣繳率分離課
        稅，不併計綜合所得總額，故利息所得之營業稅按百分之二十五計算，共十
        二萬元（元以下四捨五入），故利息淨額為四十八萬元。兩者合計共一百五
        十六萬元。上訴人松翰公司所失利益為十三萬八千七百五十元。九十年十
        月十日至九十年十一月十九日期間，上訴人松翰公司仍有三千萬元提存於法
        院，該筆錢依通常情形原可存入一年期之定期存款，上訴人松翰公司雖未提
        出新之可轉讓之定期存單，但因其舊之可轉讓定存單尚未展期，銀行僅給付
        活期存款之利息，故仍有差額存在。九十年十月十日至九十年十一月十二日
        共三十四日，依上海商業銀行當時一年期之定期存款利率（固定）為年利率
        二點八，有該銀行新台幣存放款牌告利率表影本可證（見支付命令卷，證十
        ），其利息共七萬八千二百四十七元（元以下四捨五入）。依當年度之依所
        得稅法第五條第五項規定：「營利事業所得稅起徵額、課稅級距及累進稅率
        如左：三、超過十萬元以上者，就其超過額課徵百分之二十五」，上訴人松
        翰公司之營業所得超過十萬元，故利息所得之營業稅按百分之二十五計算，
        共一萬九千五百六十二元（元以下四捨五入），故利息淨額為五萬八千六百
        八十五元。九十年十一月十三日至九十一年十一月十九日共七日，依上海商
        業銀行當時一年期之定期存款利率（固定）為年利率二點五，有該銀行新台
        幣存放款牌告利率表影本可證（見支付命令卷，證十），其利息共一萬四千
        三百八十四元（元以下四捨五入）。依當年度之依所得稅法第五條第五項規
        定：「營利事業所得稅起徵額、課稅級距及累進稅率如左：三、超過十萬元
        以上者，就其超過額課徵百分之二十五」，上訴人松翰公司之營業所得超過
        十萬元，故利息所得之營業稅按百分之二十五計算，共三千五百九十六元（
        元以下四捨五入），故利息淨額為一萬零七百八十八元。兩者合計六萬九千
        四百七十三元。九十年十月十日至九十年十一月十二日共三十四日，依上海
        商業銀行當時活期存款利率為年利率一點五，有該銀行新台幣存放款牌告利
        率表影本可證（見支付命令卷，證十），其利息共四萬一千九百十八元（元
        以下四捨五入）。依當年度之依所得稅法第五條第五項規定：「營利事業所
        得稅起徵額、課稅級距及累進稅率如左：三、超過十萬元以上者，就其超過
        額課徵百分之二十五」，上訴人松翰公司之營業所得超過十萬元，故利息所
        得之營業稅按百分之二十五計算，共一萬零四百八十元（元以下四捨五入）
        ，故利息淨額為三萬一千四百三十八元。九十年十一月十三日至九十一年十
        一月十九日共七日，依上海商業銀行當時之活期存款利率為年利率一點三，
        有該銀行新台幣存放款牌告利率表影本可證（見支付命令卷，證十），其利
        息共七千四百七十九元（元以下四捨五入）。依當年度之依所得稅法第五條
        第五項規定：「營利事業所得稅起徵額、課稅級距及累進稅率如左：三、超
        過十萬元以上者，就其超過額課徵百分之二十五」，上訴人松翰公司之營業
        所得超過十萬元，故利息所得之營業稅按百分之二十五計算，共一千八百七
        十元（元以下四捨五入），故利息淨額為五千六百零九元。兩者合計三萬七
        千零四十七元。上訴人松翰公司所失利益為三萬二千四百二十六元。
      7.綜上所述，上訴人松翰公司所失利益合計四十五萬七千八百八十一元（
        286705+138750+32426=457881），從而上訴人松翰公司請求四十五萬七千八
        百八十一元及自支付命令聲請狀繕本送達翌日即九十一年四月十六日起至清
        償日止，按年息百分之五計算之法定利息，為有理由，應予准許。逾此範圍
        之請求，為無理由，應予駁回。
六、上訴人華隆微電公司抗辯：本件松翰公司主張之利息損失大多係由於上訴人松翰
    公司遲未依據民事訴訟法第五百二十九條規定，聲請法院裁定命上訴人華隆微電
    公司限期起訴及聲請撤銷假扣押裁定及執行，提存期間延長主因為原告怠於行使
    法律上之權利所致，原告亦與有過失，故亦應予以免除或酌減被告賠償責任云云
    。惟查債務人依民事訴訟法第五百二十九條規定，聲請法院限期命債權人起訴，
    並進而聲請撤銷假扣押，係債務人之權利，而非其義務，債務人縱不行使，亦不
    生與有過失問題。上訴人華隆微電公司之抗辯，並不可採。
七、本件事證已臻明確，兩造其餘攻擊、防禦方法及所舉證據，經本院斟酌結果，認
    對判決結果不生影響，故不一一論述。
八、綜上所述，上訴人松翰公司本於修正前民事訴訟法第五百三十一條規定，請求上
    訴人華隆微電公司給付肆拾伍萬柒仟捌佰捌拾壹元，及自民國九十一年四月十六
    日起至清償日止按週年利率百分之五計算之利息，為有理由，應予准許。逾此所
    為請求，為無理由，應予駁回。原審就超過上開應准許部分，為上訴人華隆微電
    公司敗訴之判決，自有未洽。上訴意旨就此部分指摘原判決不當，求予廢棄改判
    ，為有理由。至於上開應准許部分，原審判命上訴人華隆微電公司給付，核無違
    誤，上訴意旨，就此部分，仍執陳詞，指摘原判決不當，求予廢棄，為無理由，
    應駁回其上訴。至於上訴人松翰公司上訴部分，原審為上訴人松翰公司敗訴之判
    決，並無不合。上訴意旨指摘原判決不當，求予廢棄改判，為無理由，應予駁回
    。
九、據上論結，本件上訴人華隆微電公司之上訴為一部有理由，一部無理由，上訴人
    松翰公司之上訴為無理由，依民事訴訟法第四百五十條、第四百四十九條第一項
    、第七十九條但書、第七十八條，判決如主文。
中　　　華　　　民　　　國　　九十三　　年　　二　　月　    二十四  　　日
                              民事第六庭
                                  審判長法  官　林　丁　寶
                                        法  官  高　鳳　仙
                                        法  官  林　恩　山
正本係照原本作成。
松翰科技股份有限公司如不服本判決，應於收受送達後二十日內向本院提出上訴書狀
，其未表明上訴理由者，應於提出上訴後二十日內向本院補提理由書狀（均須按他造
當事人之人數附繕本）上訴時應提出委任律師或具有律師資格之人之委任狀；委任有
律師資格者，另應附具律師資格證書及釋明委任人與受任人有民事訴訟法第四百六十
六條之一第一項但書或第二項（詳附註）所定關係之釋明文書影本。
中　　　華　　　民　　　國　　九十三　　年　　　二　　　月　　二十五　　日
　　　　　　　　　　　　　　　　　　　　書記官　周　淑　靜
附註：
民事訴訟法第四百六十六條之一（第一項、第二項）：
對於第二審判決上訴，上訴人應委任律師為訴訟代理人。但上訴人或其他法定代理人
具有律師資格者，不在此限。
上訴人之配偶、三親等內之血親、二親等內之姻親，或上訴人為法人、中央或地方機
關時，其所屬專任人員具有律師資格並經法院認為適當者，亦得為第三審訴訟代理人
。
